【裁判字號】    98,簡上,234
【裁判日期】    980805
【裁判案由】    傷害等
【裁判全文】
臺灣臺北地方法院刑事判決             98年度簡上字第234號
上  訴  人
即  被  告  甲○○
上列上訴人即被告因傷害等案件，不服本院於中華民國九十八年
四月二十三日所為九十八年度簡字第一三五七號第一審簡易判決
（起訴案號：臺灣臺北地方法院檢察署九十八年度偵字第二六八
三號），提起上訴，本院管轄之第二審合議庭判決如下：
    主  文
上訴駁回。
    事  實
一、甲○○為陳榆之友人，而陳榆與丙○○均為大陸地區人民，
    在大陸地區福建省米侯縣家鄉早有嫌隙。甲○○於民國九十
    七年十一月二十六日下午四時十五分許，陪同陳榆前往臺北
    市○○區○○街十五號之內政部出入國及移民署（下稱移民
    署）地下一樓大廳辦理居留許可證延期手續時，偶遇丙○○
    ，陳榆又與丙○○發生口角，詎陳榆基於傷害人身體之犯意
    ，先徒手毆打丙○○一巴掌，丙○○亦基於傷害人身體之犯
    意，徒手抓擊陳榆之臉部、頸部，二人進而互相拉扯毆打，
    嗣甲○○見狀竟基於妨害他人行使權利之犯意，徒手強壓丙○○之雙手及肩膀，以此強暴手段將丙○○壓制在沙發上，
    妨害丙○○之行動權利，使陳榆得以繼續毆打丙○○，致丙○○受有右臉頰、背部挫傷腫痛、右手淤青之傷害，陳榆則
    受有左頸部挫傷、前胸多處挫傷、右前臂瘀傷、右拇指扭傷
    、右面頰挫傷、左面頰挫傷、左鼻外側挫傷之傷害（陳榆、
    丙○○涉嫌傷害部分業據陳榆、丙○○相互撤回告訴，經本
    院以九十八年度易字第六六○號刑事判決不受理確定）。
二、案經丙○○訴請臺北市政府警察局中正第二分局報告臺灣臺
    北地方法院檢察署（下稱臺北地檢署）檢察官偵查起訴，本
    院受理後，經甲○○於本院行準備程序時自白犯罪，逕以簡
    易判決處刑。
    理  由
壹、程序方面：
    按被告以外之人於審判外之言詞或書面陳述，除法律有規定
    者外，不得作為證據，刑事訴訟法第一百五十九條第一項定
    有明文；復按被告以外之人於偵查中向檢察官所為之陳述，
    除顯有不可信之情況者外，得為證據，同法第一百五十九條
    之一第二項亦有規定；另按被告以外之人於審判外之陳述，
    雖不符前四條之規定，而經當事人於審判程序同意作為證據
    ，法院審酌該言詞陳述或書面陳述作成時之情況，認為適當
    者，亦得為證據；當事人、代理人或辯護人於法院調查證據
    時，知有第一百五十九條第一項不得為證據之情形，而未於
    言詞辯論終結前聲明異議者，視為有前項之同意；同法第一
    百五十九條之五規定甚明。本案據以認定上訴人即被告甲○○犯罪事實之證據，除證人乙○○於偵查中向檢察官所為之
    陳述，業經具結且無顯不可信之情形存在，依刑事訴訟法第
    一百五十九條之一第二項規定，自具備證據能力；其餘之傳
    聞證據，因被告於本院言詞辯論終結前，均未對於證據能力
    聲明異議，視為同意上開證據具備證據能力；本院審酌該等
    言詞陳述或書面陳述作成之情況，相關陳述人均未曾主張非
    出於任意性或不正取供，足信作成時之情況，應無違法或不
    當情事，因而認為適當，依刑事訴訟法第一百五十九條之五
    規定，該等言詞陳述或書面陳述，均具備證據能力而均得作
    為證據，合先敘明。
貳、實體方面：
一、證據之認定：
  (一)被告甲○○於本院審理時固坦認於九十七年十一月二十六日
    下午四時十五分許，陪同陳榆前往位在臺北市○○區○○街
    十五號移民署之地下一樓大廳，巧遇告訴人丙○○，陳榆與
    丙○○因口角爭執發生肢體衝突等情，惟矢口否認有何妨害
    他人行使權利之犯行，辯稱：其當時在勸架，沒有動手壓制
    丙○○，還說陳榆在大庭廣眾這樣很難看，叫她不要打云云
    。經查：
  1.被告於九十七年十一月二十六日下午四時十五分許，陪同陳
    榆前往移民署地下一樓大廳辦理居留許可證延期手續時，偶
    遇丙○○，陳榆與丙○○發生口角，陳榆先徒手毆打丙○○
    一巴掌，丙○○亦徒手抓擊陳榆之臉部、頸部，二人進而互
    相拉扯毆打，致丙○○受有右臉頰、背部挫傷腫痛、右手淤
    青之傷害，陳榆則受有左頸部挫傷、前胸多處挫傷、右前臂
    瘀傷、右拇指扭傷、右面頰挫傷、左面頰挫傷、左鼻外側挫
    傷之傷害等情，業據被告於本院審理時坦承不諱，核與告訴
    人之指訴相符（臺北地檢署九十八年度偵字第二六八三號卷
    【下稱偵查卷】第九至十二、二六、五二至五四頁參照），
    且經證人乙○○於偵查中結證明確（偵查卷第四六、四七頁
    ），並有聯合醫院和平院區診斷證明書及臺北縣立醫院驗傷
    診斷書各一份在卷可查（偵查卷第十九、二十頁參照），堪
    信為真實。
  2.證人即告訴人丙○○於本院審理時證稱：九十七年十一月二
    十六日下午四時十五分我在在廣州街十五號移民署地下一樓
    大廳，我去櫃臺拿一張申請表格，拿完之後就看到被告和陳
    榆，陳榆跑來找我說一些罵人有的沒的話，我就回他，後來
    陳榆推我、打我，我也回推他，兩人發生拉扯，被告看到我
    和陳榆在拉扯，跑過來幫陳榆，並推我，問我要幹嘛，我就
    請被告幫我向陳榆拿回我的東西，被告不理我，還幫陳榆推
    我，並壓我的肩膀及手，壓在地下一樓大廳的沙發上約十五
    分鐘左右，我當時很緊張，不知道如何反抗，陳榆與被告一
    起打我的臉、脖子、手、背部，當時我被他們兩個人壓著打
    ，我就一直掙扎等語明確（本院卷第二七頁參照）；核與證
    人乙○○於偵查及本院審理中具結證稱：九十七年十一月二
    十六日下午四時十五分，我有去移民署地下一樓大廳辦事情
    ，我當時從一樓搭乘手扶梯到地下一樓，看到大廳有兩個女
    人剛開始爭吵，因為她們講的是福州話，是我家鄉的語言，
    所以我聽得懂，丙○○說陳榆在外面講她不好的事情，亂講
    話之類的，後來我走到櫃臺前面的椅子坐著等，她們二人在
    我的背後，我聽到後面有人拉扯、打起來，聲音比較大聲，
    我就轉頭看，看到陳榆打丙○○，陳榆身旁的男子幫忙拉住
    丙○○，陳榆並把丙○○按在沙發上，該名男子也有幫忙壓
    住丙○○，把她壓在沙發椅上打，該名男子一開始應該有去
    勸架，但是後來有出手打丙○○，就是陳榆及被告一起欺負
    丙○○，過幾天我去移民署還證件時，又碰到丙○○，她跟
    她先生和警察在那裡找證人，我有跟丙○○聊天，後來她的
    律師打電話來跟我說陳榆要告丙○○，我覺得打人的人還要
    去告人，這樣很過份，所以才願意出來作證，本件發生以前
    ，我不認識陳榆及丙○○二人等語相符（本院卷第二六頁參
    照）；且查證人乙○○與告訴人及被告素不相識，與該二人
    間亦無宿怨，應無設詞誣陷被告之理，而被告自承當日陪同
    陳榆前往移民署之男子即為其本人無訛（本院卷第二七頁參
    照），足認被告確有徒手將丙○○強壓在該處沙發上，以此
    強暴手段妨害丙○○行動權利之事實。
  3.被告雖辯以：未動手將丙○○壓在沙發上，僅係勸架，還對
    陳榆說大庭廣眾這樣很難看不要打了云云，而證人陳榆亦於
    警詢及偵查中陳稱：被告來勸架將我及丙○○分開，沒有將
    丙○○壓在沙發上讓我打等語（偵查卷第五、二七頁參照）
    ，惟查證人乙○○證稱：沒有聽到被告叫陳榆與丙○○不要
    打了等語（本院卷第二七頁參照），且以被告陪同陳榆前往
    移民署辦理事務，復一同離去之友好關係，二人同涉本案，
    互為對方案情作證，必對部分情節有所隱瞞而為迴護之詞，
    難期陳榆所述內容與真實相符，況被告及陳榆業於原審當庭
    交付新臺幣一萬元予丙○○收受，達成和解，陳榆與丙○○
    就被訴傷害部分互相撤回告訴，丙○○並就強制罪部分表達
    原諒被告之意，丙○○即無再設詞誣陷被告之動機，且若被
    告於本案確係僅止於勸架而無以壓制丙○○身軀之強暴方式
    、妨害其行動自由權利，何須給付丙○○賠償金？足認本案
    應以丙○○及證人乙○○所述為真，被告所辯，不足採信。
  4.按刑法第三百零四條之強暴、脅迫，祇以所用之強暴、脅迫
    手段足以妨害他人行使權利，或足使他人行無義務之事為已
    足，並非以被害人之自由完全受其壓制為必要，最高法院著
    有二十八年度上字第三六五○號判例意旨參照。又刑法第三
    百零四條第一項稱「強暴」者，乃以實力不法加諸他人之謂
    ，本件被告徒手強行壓制丙○○肩膀及雙手，時間長達約十
    五分鐘等情，此業據證人丙○○證述如前，被告此舉顯已影
    響丙○○之行動自由，自屬以強暴妨害丙○○行使權利至明
    。
  5.綜上所述，被告確實有為如事實一所載之以強暴手段，妨害
    丙○○行動權利之行為，其以：僅係勸架並未動手云云置辯
    ，委不足採；本案事證已臻明確，被告犯行堪以認定，依法
    應予論科。
二、論罪科刑之法律適用：
  (一)核被告所為，係犯刑法第三百零四條第一項強制罪。
  (二)原審依刑事訴訟法第四百四十九條第二項、第三項、刑法第
    三百零四條第一項、第四十一條第一項前段、第七十四條第
    一項第一款，刑法施行法第一條之一之規定，判處被告拘役
    二十日，如易科罰金，以新臺幣一千元折算一日，緩刑二年
    ，經核其認事用法均無違誤，量刑亦稱妥適。被告仍飾詞否
    認犯行，指摘原判決不當，非有理由，應予駁回。
據上論斷，應依刑事訴訟法第四百五十五條之一第一項、第三項
、第三百六十八條，判決如主文。
本案經檢察官王育珍到庭執行職務。
中    華    民    國    98    年    8     月    5     日
                    刑事第九庭審判長法  官  林怡秀
                                    法  官  張詩芸
                                    法  官  徐淑芬
以上正本證明與原本無異。
不得上訴。
                                    書記官  劉郅享
中    華    民    國    98    年    8     月    5     日
附錄本案論罪科刑法條全文：
中華民國刑法第三百零四條
以強暴、脅迫使人行無義務之事或妨害人行使權利者，處三年以
下有期徒刑、拘役或三百元以下罰金。
前項之未遂犯罰之。


司法院資訊處製作；財團法人民間司法改革基金會備份。
